【裁判字號】    92,自,84
【裁判日期】    950622
【裁判案由】    詐欺
【裁判全文】
臺灣臺北地方法院刑事判決                92年度自字第84號
    自  訴  人
    即反訴被告  乙○○
    自訴代理人
    即反訴辯護人林衍鋒律師
    被      告
    即  反訴人  戊○○
    被      告  丁○○
                己○○
                丙○○
上列被告等因偽造文書等案件，經自訴人提起自訴，及反訴人提
起反訴，本院判決如下:
    主  文
戊○○行使偽造私文書，足以生損害於公眾及他人，處有期徒刑
月，如易科罰金，以佰元折算壹日。
丁○○、己○○、丙○○、乙○○均無罪。
壹、自訴部分:
    事  實
一、戊○○於89年間邀乙○○投資位於臺北市中山區○○○路26
    3號2樓之「公爵西餐廳有限公司」 (下簡稱公爵西餐廳)，
    雙方約定由乙○○出資新臺幣（下同）500萬元，戊○○轉
    讓該西餐廳之股權40%予乙○○。89年9月1日戊○○在乙○○同意下，令其配偶丙○○囑會計師製作股東同意書，以丁○○名義轉讓「公爵西餐廳」10萬元股權給乙○○。雙方並
    於89年9月2日簽立「投資契約書」及「合作方式契約書」，
    另約定不以主管機關登記股份總數多寡為股權之依據 (斯時
    公爵西餐廳之資本額為100萬元)。乙○○即於89年9月11日
    及9月30日分別匯款200萬元、300萬元至戊○○陽信商業銀
    行 (帳號:00000000000 號)之帳戶。90年8月間，乙○○並
    無退出經營公爵西餐廳之意思，戊○○竟基於行使偽造私文
    書之故意，於90年8月10日，在不詳處所，令不知情之丙○○囑會計師 (亦不知情)製作不實之股東同意書，盜蓋先前
    辦理變更登記時留存乙○○之私章，盜用乙○○之印章，偽
    以乙○○將公爵西餐廳10萬元之股權轉讓給不知情的己○○
    ，退出公爵西餐廳之經營，並持以向臺北市政府建設局申請
    變更登記，予以行使，足以生損害於乙○○及臺北市政府建
    設局對於公司管理之正確性。迨91年10月7日，乙○○向臺
    北市建設局商業管理處查詢時，方知前情。
二、案經自訴人提起自訴。
    理  由
甲、有罪部分:
一、被告戊○○對於自訴人提出證據之證據能力均不爭執，依刑
    事訴訟法第159條之5第1項之規定有證據能力，首開敘明。
二、訊據被告戊○○矢口否認有何行使偽造私文書之犯行，辯稱
    :
    (一)90年間自訴人之子孫志堯至公爵西餐庭表示其父要退股，
      有錄音帶及其譯文可為證明，足徵自訴人確有退出經營公
      爵西餐廳之意。
    (二)伊投資自訴人之筠誠公司，自訴人投資伊之公爵西餐廳，
      均以口頭告知之方式委由會計師作業辦理，均非被告及自
      訴人親自經辦，伊無行使偽造私文書之事實云云。
三、本院認為被告戊○○犯行使偽造私文書罪之證據及理由:
    (一)被告戊○○坦認「89年間曾邀乙○○投資位於臺北市中山
      區○○○路263號2樓之公爵西餐廳，雙方約定由乙○○出
      資500萬元，戊○○轉讓該西餐廳之股權40%予乙○○。89
      年9月1日戊○○在乙○○同意下，令丙○○會計師製作股
      東同意書，以丁○○名義轉讓公爵西餐廳10萬元股權給乙○○。雙方並於89年9月2日簽立『投資契約書』及『合作
      方式契約書』，另約定不以主管機關登記股份總數多寡為
      股權之依據。乙○○即於89年9月11日及9月30日分別匯款
      200萬元、300萬元至戊○○陽信商業銀行 (帳號:0000000
      0000號)帳戶」之事實，復有投資契約書 (見本院卷(一)第5
      、6頁)、合作方式契約書 (見本院卷(一)第7、8 頁)、收據
      (見本院卷(一)第9頁)、股東同意書 (見本院卷(一)第12頁)在
      卷可證，足資認定自訴人於89年9月1日起為公爵西餐廳股
      東之事實。
    (二)被告戊○○雖辯稱自訴人有口頭同意退股云云，並提出錄
      音帶及譯文為證。然查:
      (1)證人甲○○否認有經辦本件股權移轉變更登記事宜，此
        有其證言可證 (見本院卷(二)第30頁至第32頁)。而證人
        庚○○因年事已高，遷往國外定居，致本院傳喚未能到
        庭，此有訴外人曹富生之書面陳述在卷可按 ( 見本院
        卷(二)第55頁）。雖無法認定本件經辦之會計師為何人，
        但衡諸常理，會計師申請辦理變更登記事宜均依照其客
        戶指示為之，被告戊○○亦不否認其為公爵西餐廳之實
        際負責人，迄今被告戊○○亦未曾表示會計師未經其指
        示即向主管機關為公司變更登記之情事，並辯稱: 由伊
        囑被告丙○○找會計師辦理等語 (見本院卷(三)第78頁)
        。自足認定被告戊○○有囑會計師辦理自訴人退股事宜
        。
      (2)再據90年8月10日股東同意書所載「... 三、股東出資
        轉讓變更: 原股東乙○○將其出資額新臺幣壹拾萬元整
        ，轉讓給原股東己○○承受並退出本公司... 」有該同
        意書在卷可稽；被告己○○稱其借名登記為公爵西餐廳
        之股東，實際未經營該餐廳，核與被告戊○○所辯相符
        ，足資認定該公司股權由自訴人移轉至己○○為被告戊○○所為；惟自訴人既否認有以口頭方式表示退股之意
        ，被告戊○○卻僅以「慣例均以口頭表示退股」辯之，
        衡以常情，如果自訴人有退股之意思表示，在90年8 月
        10日前後自訴人應與被告戊○○有會算贏虧或返還出資
        之相關事證，然遍觀全卷，被告戊○○僅提出自訴人在
        90年2月6日信函 (見本院卷(三)第134頁至第135頁)、90
        年2月9日之傳真 (見本院卷(三)第136頁至第138頁)、90
        年2月21日之信函 (見本院卷(三)第148頁至第151頁)，審
        酌該等文件之內容，僅能證明被告戊○○投資自訴人筠
        誠公司發生爭端之事實，尚難資為自訴人有退出公爵西
        餐廳經營之意思表示。
      (3)雖被告戊○○另提出之錄音帶及其譯文用以證明自訴人
        之子曾表示其父退出經營公爵西餐廳之事實。但該錄音
        帶究係何時所錄製，並不明瞭，自無法資為自訴人於90
        年8月10日前後有退股意思表示之證明；更何況，自訴
        人之子有無代理其父表示退出經營之權限，亦未可知，
        自難資為對被告戊○○有利之證據。故被告戊○○辯稱
        自訴人有退股之意云云，尚難採信。
    (三)本院認為自訴人確有以500萬元購買公爵西餐廳40%股權之
      事實，自訴人於入股公爵西餐廳時，曾授權被告刻其印章
      而為股權之轉讓，故89年9月1日之股東同意書尚非偽造 (
      理由詳見後述)。審酌90年8月10日股東同意書上自訴人之
      印文，與89年9月1日股東同意書上自訴人之印文相同，惟
      自訴人既未同意退股，故90年8月10日股東同意書上之印
      文係盜蓋，即足認定。從而被告戊○○令不知情之會計師
      行使該偽造私文書，持以向臺北市政府建設局為變更登記
      ，其犯行堪以認定，應予依法論科。
四、論罪科刑:
    核被告戊○○所為，係犯刑法第210條、第216條偽造私文書
    罪。被告戊○○盜用自訴人印章、於90年8月10日轉讓同意
    書之行為，係偽造私文書之階段行為；又偽造私文書之低度
    行為，為行使偽造私文書之高度行為所吸收，均不另論罪。
    又其利用不知情之丙○○及會計師為之，係間接正犯。爰審
    酌被告戊○○曾有傷害、妨害自由之前科 (傷害罪部分係判
    拘役、91年間妨害自由案經臺灣高等法院判處拘役30日、另
    91 年間之妨害自由案，經臺灣基隆地方法院判處有期徒刑4
    月，經臺灣高等法院撤銷改判為有期徒刑3月，復經最高法
    院駁回上訴確定，並於93年5月4日易科罰金執行完畢，均非
    累犯)，此有臺灣高等法院被告全國前案紀錄表在卷可按，
    素行非佳；犯罪後雖坦認部分事實，惟否認犯罪，態度尚可
    ；
    本件係被告戊○○與自訴人投資糾紛而起，雙方對於彼等所
    經營之事業互有投資，但因渠等經營理念不同，會計帳目亦
    有爭執，進而衍生
    本件訴訟，被告惡性尚非重大等一切情狀，量處如主文所示
    之刑，並諭知易科罰金之折算標準。
五、自訴意旨另略以:
    (一)被告戊○○以每月向自訴人提供損益表，每季召開董事會
      ，更可分配豐厚盈餘等事，邀自訴人投資，致自訴人不疑
      有他陷於錯誤，而交付500萬元予被告戊○○，認被告戊○○犯刑法第339條第1項詐欺取財罪云云。
    (二)被告戊○○未經自訴人同意，擅刻自訴人之印章，製作內
      容不實之89年9月1日股東轉讓同意書，偽稱自訴人同意受
      讓丁○○公爵西餐廳10萬元股權，復持以申請變更登記，
      認被告戊○○另犯刑法第210條、第216條行使偽造私文書
      罪、第214條使公務員登載不實罪、第217條第1項偽造印
      章印文罪云云。
    (三)被告戊○○持該90年8月10日偽造之股東同意書，使主管
      機關公務員為不實之登記，另認被告戊○○犯刑法第214
      條使公務員登載不實罪云云。
六、(一)按犯罪事實應依證據認定之，無證據不得認定其犯罪事實
      ，刑事訴訟法第154條第2項定有明文。又所謂認定犯罪事
      實之證據，係指足以認定被告確有犯罪行為之積極證據而
      言，如未發現相當證據，或證據不足以證明，自不能以推
      測或擬制之方法，以為裁判基礎，最高法院40年台上字第
      86 號著有判例可稽。又「無罪推定」乃刑事司法程序上
      之基本原則，此種原則表現在刑事案件中，只是另一種形
      式表示負擔之法則。易言之，刑事案件之追訴，必須提出
      證據（舉證負擔），並需說服至無合理懷疑之地步（證明
      負擔），始能謂被告有罪。又此處所謂「合理的懷疑」是
      指在一切證據經過全部的比較或考慮後，審理事實的法官
      本於道義良知，對於該項證據有可以說出理由來的懷疑，
      此時對於追訴之事實，便不能信以為真，便應對被告作出
      無罪之判決。最高法院88年台上字第954號判決亦認「認
      定犯罪事實所憑之證據，雖不以直接證據為限，間接證據
      亦包括在內，然而無論直接證據或間接證據，其為訴訟上
      之證明，須於通常一般人均不致有所懷疑，而得確信為真
      實之程度者，始得據為有罪之認定，倘其證明尚未到達此
      一程度，而有合理之懷疑存在時，即難遽採為不利被告之
      認定」，即採此一見解。
    (二)自訴人認被告另犯刑法第339條第1項詐欺罪、第210條、
      第216條行使偽造私文書罪、第214條使公務員登載不實罪
      、第217條第1項偽造印章印文罪，無非係以投資契約書 (
      見本院卷(一)第5、6頁)、合作方式契約書 (見本院卷(一)第7
      、8頁)、收據 (見本院卷(一)第9頁)、股東同意書 (見本院
      卷(一)第12頁)為其主要論據。訊據被告戊○○則堅詞否認
      有何詐欺、行使偽造私文書、使公務員登載不實、偽造印
      章印文行為，辯稱: 自訴人投資公爵西餐廳，伊有將股權
      轉讓給自訴人，股東權之移轉有經自訴人同意等語。
    (三)經查:
      (1)詐欺罪部分:
        1.按「刑法第339條第1項之詐欺罪，係以行為人於行為
          之初，即意圖為自己或第三人不法之所有，為其主觀
          要件。又債務人於債之關係成立後，如有債務不履行
          之情形，在一般社會經驗上，其可能之原因甚多，縱
          令有遲延給付或不為給付之情形，茍無足以認定其在
          債之關係發生時即故意藉此詐財之積極證據，尚不得
          僅以其違反債信之客觀事態，推定債務人原有詐欺取
          財之不法所有意圖」，最高法院92年台上字第5284號
          判決可資參照。
        2.依據自訴人與被告「投資契約書」第1條約定「...甲
          方 (自訴人)以前列之營運為投資總額為新台幣伍佰
          萬元之現金，投入現有營運之體系中... 」；第2條
          特約事項約定「１乙方 (被告戊○○)於經濟部登記
          之股份總數及其資本總額多寡與本件投資無關，但甲
          方是否加入登記名義之股東，雙方另以契約定之；２
          本約簽定後，雙方同意由原有股東佔百分之六十股權
          ，另百分之四十股權則由甲方 (自訴人)擁有之」。
          再依據自訴人與被告「合作方式契約書」第2條約定
          「公爵西餐廳法人代表為戊○○，並由戊○○為經營
          負責，股東為孫立民，股份為百分之四十，流動資金
          由乙方戊○○自理，乙方每月得向甲方提供損益報表
          ，每三個月開一次董事會，緊急事項雙方隨時會商」
          。由上開約定可得知:
          自訴人係投資500萬元成為公爵西餐廳之股東，並
            擁有該公司40%之股權，自訴人指稱500萬元非股權
            買賣，尚非可採。
          雙方已明確約定主管機關股份總數及資本總額數多
            寡與本件投資無關，從而被告戊○○僅轉讓該公司
            10%股權 (即10萬元)，而非40萬之股權，未違反該
            契約之約定，亦在自訴人可預見之範圍，亦可認定
            。
          雙方約定「每月得向甲方提供損益報表，每三個月
            開一次董事會」，其文字之使用係「得」非「應」
            ，故被告戊○○未提供損益報表及召開董事會，尚
            難認為係詐術。
          自訴人於89年9月11日、9月30日先後匯款500萬元
            予被告戊○○之前，被告戊○○已於89年9月1日移
            轉股權給自訴人，雙方並於89年9月2日簽訂前開契
            約約定自訴人占40%股權，足認該500萬元係購買
            40% 股權之對價。戊○○已先為給付10萬元股權，
            始收受500萬元，尚難認為有何詐欺之行為。縱認
            自訴人係購買40%之股權，依該公司資本額100萬元
            計算，被告戊○○應再移轉30萬元股權給自訴人，
            以符合自訴人40%股權之占有，但該部分自訴人得
            援前開契約向被告戊○○主張之，如被告戊○○經
            自訴人之請求而不為之，據前最高法院判決意旨，
            亦僅係民事債務不履行之問題，與詐欺無涉。
          買受人將價金給付出賣人，該價金之所有權即移轉
            於出賣人所有，出賣人對於該價金自有權為任何之
            處分。自訴人屢屢指稱被告戊○○未將該款運用在
            公司上係詐欺云云，亦非可採。
          此外，本院復查無其他積極證據證明被告戊○○有
            何自訴人所指訴之詐欺取財犯行，因自訴人認詐欺
            罪與前開行使偽造私文書罪有牽連犯裁判上一罪之
            關係，因不能證明被告戊○○犯詐欺取財罪，故不
            另為無罪之諭知。
      (2)行使偽造私文書罪、使公務員登載不實及偽造印章印文
        罪部分:
        1.被告戊○○89年9月1日移轉10萬元之股權給自訴人，
          被告戊○○與自訴人於翌日 (89年9月2日)簽約，自
          訴人於89年9月11日、9月30日付款之事實，均為前所
          認定之事實。衡以常情，自訴人會在股權移轉後方簽
          約，足可推知自訴人與被告對於股權買賣已有一段時
          間之磋商後，方有被告戊○○先移轉股權，兩造再簽
          定書面契約之情事。自訴人對於簽約前移轉股權之事
          實應屬知情。
        2.由前開契約之約定，可知自訴人知曉該西餐廳之股東
          不止一人，但由被告戊○○負責經營，此觀該契約用
          字提及「原有股東佔60%」，而非謂「戊○○佔60%」
          ，又該契約文字復以「並由戊○○為經營負責」可知
          自訴人亦知曉該公司由被告戊○○一人經營。故被告
          戊○○以借名登記之丁○○移轉10萬元之股權給自訴
          人，在自訴人授權之範圍內為之，該文書係屬真正，
          自不成立偽造印章、印文、偽造私文書、行使偽造私
          文書罪。
        3.又按「刑法第二百十四條所謂使公務員登載不實事項
          於公文書罪，須一經他人之聲明或申報，公務員即有
          登載之義務，並依其所為之聲明或申報予以登載，而
          屬不實之事項者，始足構成，若其所為聲明或申報，
          公務員尚須為實質之審查，以判斷其真實與否，始得
          為一定之記載者，即非本罪所稱之使公務員登載不實
          」，最高法院73年台上字第1710號著有判例可參。而
          申請公司變更登記，主管機關有實質審查權，並非一
          經申請，主管機關即准予登記。從而:
          本院既認89年9月1日股東同意書為真正，被告張榮
            良囑會計師持以辦理變更登記，當無使公務員登載
            不實之問題。
          雖本院認90年8月10日股東同意書為被告戊○○所
            偽造，但據前開判例意旨，主管機關對該申請變更
            登記尚須為實質審查，自不構成使公務員登載不實
            罪。
        4.此外，本院復查無其他積極證據證明被告戊○○有何
          自訴人所指訴之偽造印章、印文、使公務員登載不實
          或行使偽造私文書犯行，因自訴人認該等事實與前開
          行使偽造私文書罪有牽連犯或連續犯裁判上一罪之關
          係，故不另為無罪之諭知。
乙、無罪部分:
一、自訴意旨另略以:
    (一)被告丁○○與被告戊○○基於共同犯意之聯絡，共同製作
      不實89年9月1日股東同意書，偽以自訴人受讓被告丁○○
      10萬元之股權，並偽刻自訴人之印章製作該不實文書，應
      係偽造私文書之共犯。
    (二)被告己○○與被告戊○○基於共同犯意之聯絡，共同製作
      不實90年8月10日股東同意書，偽以自訴人將10萬元股權
      讓予被告己○○，並偽刻自訴人之印章製作該不實文書，
      應係偽造私文書之共犯。
    (三)被告丙○○為被告戊○○之配偶，竟與被告戊○○基於共
      同犯意之聯絡，由被告丙○○提供陽信商業銀行00000000
      0000號帳號，供作被告戊○○將前開詐得款項500萬元中
      190萬元，匯入該帳號私吞使用。並由被告丙○○聯絡會
      計師為前開公司之變更登記。認被告丙○○共犯詐欺取財
      罪，及偽造文書罪(見本院卷(三)第99頁)云云。
二、(一)按犯罪事實應依證據認定之，無證據不得認定其犯罪事實
      ，刑事訴訟法第154條第2項定有明文。又所謂認定犯罪事
      實之證據，係指足以認定被告確有犯罪行為之積極證據而
      言，如未發現相當證據，或證據不足以證明，自不能以推
      測或擬制之方法，以為裁判基礎，最高法院40年台上字第
      86 號著有判例可稽。又「無罪推定」乃刑事司法程序上
      之基本原則，此種原則表現在刑事案件中，只是另一種形
      式表示負擔之法則。易言之，刑事案件之追訴，必須提出
      證據（舉證負擔），並需說服至無合理懷疑之地步（證明
      負擔），始能謂被告有罪。又此處所謂「合理的懷疑」是
      指在一切證據經過全部的比較或考慮後，審理事實的法官
      本於道義良知，對於該項證據有可以說出理由來的懷疑，
      此時對於追訴之事實，便不能信以為真，便應對被告作出
      無罪之判決。最高法院88年台上字第954號判決亦認「認
      定犯罪事實所憑之證據，雖不以直接證據為限，間接證據
      亦包括在內，然而無論直接證據或間接證據，其為訴訟上
      之證明，須於通常一般人均不致有所懷疑，而得確信為真
      實之程度者，始得據為有罪之認定，倘其證明尚未到達此
      一程度，而有合理之懷疑存在時，即難遽採為不利被告之
      認定」，即採此一見解。
    (二)經查:
      (1)雖自訴人認被告丁○○有共同偽造私文書之犯行，係以
        89 年9月1日股東同意書為其主要論據。但訊據被告丁○○則堅詞否認有何偽造文書之犯行，辯稱: 伊是被告
        戊○○的父親，伊係借名給被告戊○○，未曾參與西餐
        廳之經營等語。而本院前已認定89年9月1日股東同意書
        為真正，且被告丁○○係借名給被告戊○○成為公爵西
        餐廳之股東，未曾參與經營，則被告丁○○自無自訴人
        指稱偽造文書之行為。
      (2)自訴人雖認被告己○○有共同偽造私文書之犯行，並提
        出90年8月10日股東同意書為其主要論據。但訊據被告
        己○○亦堅詞否認有何偽造文書之犯行，辯稱: 伊是被
        告戊○○的妹妹，伊係借名給被告戊○○，未曾參與西
        餐廳之經營等語。本院前已認定90年8月10日之股東同
        意書係被告戊○○令不知情之會計師所偽造，被告己○○亦係借名給被告戊○○成為公爵西餐廳之股東，自訴
        人亦明知該西餐廳由被告戊○○任實際負責人，此觀前
        開「合作方式契約書」記載「由戊○○為經營負責」即
        明，足資認為被告己○○所辯其為人頭股東為可採，既
        然該轉讓股權均由被告戊○○所為，自難謂被告己○○
        其有何共同偽造私文書之犯行。
      (3)自訴人雖認為被告丙○○有共同詐欺取財、偽造私文書
        之犯行，無非以被告丙○○之前開帳戶有被告戊○○19
        0萬元之匯款及被告丙○○、戊○○均坦認由被告丙○○找會計師為公司變更登記之供述為據。訊據被告丙○○則堅詞否認有何共同詐欺取財及偽造私文書之犯行，
        辯稱: 伊係被告戊○○的太太，也是公爵西餐廳之會計
        ，被告戊○○要伊做何事伊就做何事，至於詳情伊都不
        清楚等語。經查:
        1.本院前已認為自訴人給付被告戊○○之500萬元，係
          購買公爵西餐廳40%股權之對價，被告戊○○尚無詐
          騙自訴人之行為。而被告戊○○取得該500萬元之原
          因係基於轉讓股權而來，其將所得款項其中190萬元
          匯給被告丙○○，自無不法可言，故被告丙○○亦不
          成立詐欺取財罪。
        2.共同正犯之主觀要件，除有共同之犯意聯絡外，共犯
          尚須具備構成要件故意。本院既認為89年9月1日股東
          同意書為真正，則被告丙○○亦無由成立偽造私文書
          之共同正犯。雖本院認為90年8月10日之股東同意書
          為虛偽，但自訴人如認為被告丙○○為共同正犯，自
          應對被告丙○○明知該股東同意書為虛偽，並與被告
          戊○○為共同犯意聯絡之事實負舉證責任。然觀本件
          股權買賣，自訴人並不否認被告丙○○未曾參與，則
          被告丙○○對於自訴人有無退股之事實是否知悉，即
          屬有疑，自訴人卻僅以被告丙○○為被告戊○○之配
          偶，並由被告丙○○囑會計師辦理變更登記之事實，
          而推認被告丙○○知情，未免過於臆測。換言之，本
          院無法以「被告丙○○為被告戊○○配偶」之事實，
          而得以確信「被告丙○○明知該股東同意書為虛偽之
          」之事實；亦無法單由「被告丙○○請會計師辦理變
          更登記」之事實，得以確信「被告丙○○明知該股東
          同意書為虛偽之」之事實，自難認為被告丙○○為偽
          造私文書之共犯。
    (三)此外，本院復查無其他積極證據證明被告丁○○、己○○
      、丙○○有何自訴人所指訴之共同偽造私文書犯行；被告
      丙○○有何自訴人所指訴之共同詐欺取財之犯行，因不能
      證明被告丁○○、己○○、丙○○犯共同偽造私文書罪；
      被告丙○○有犯共同詐欺罪，自應為被告丁○○、己○○
      、丙○○均無罪之諭知。
貳、反訴部分:
一、反訴意旨略以: 被告乙○○明知其於89年9月間出資500萬購
    買公爵西餐廳40%之股權，反訴人戊○○係基於其授權，於
    89年9月1日將丁○○10萬元股權移轉給被告乙○○。並於90
    年8月10日被告乙○○退股時，反訴人同樣基於被告乙○○
    之授權將其10萬元股權移轉給己○○。然被告乙○○明知前
    情，竟於92年1月21日向鈞院提起自訴，捏詞稱反訴人未經
    其同意，偽刻印章製作股東同意書為股權之移轉，且詐騙其
    500萬元出資云云，認被告乙○○涉犯刑法第169條誣告罪云
    云。
二、按犯罪事實應依證據認定之，無證據不得認定其犯罪事實，
    刑事訴訟法第154條第2項定有明文。又所謂認定犯罪事實之
    證據，係指足以認定被告確有犯罪行為之積極證據而言，如
    未發現相當證據，或證據不足以證明，自不能以推測或擬制
    之方法，以為裁判基礎，最高法院40年台上字第86號著有判
    例可稽。又「誣告罪之構成要件，首須意圖他人受刑事或懲
    戒處分，次須向該管公務員誣告。稱誣告即虛構事實進而申
    告他人犯罪而言，所謂虛構事實，係指明知無此事實而故意
    捏造者而言，如若出於誤信、誤解、誤認或懷疑有此事實，
    或對於其事實張大其詞，或資為其訟爭上之攻擊或防禦方法
    ，或其目的在求判明是非曲直者，固均不得謂屬於誣告，即
    其所申告之事實，並非完全出於憑空捏造或尚全然無因，只
    以所訴事實，不能積極證明為虛偽或因證據不充分，致被誣
    人不受追訴處罰者，仍不得謂成立誣告罪」，最高法院83年
    台上字第1959號判決可資參照。
三、本件反訴人戊○○認反訴被告乙○○犯刑法第169條誣告罪
    ，無非係以反訴被告捏詞提起本件自訴為據。訊據反訴被告
    乙○○則堅詞否認有何誣告犯行，辯稱: 反訴人戊○○確有
    騙取其500萬元投資款，且有偽造文書之犯行等語。惟查，
    本院既認反訴人戊○○偽造90年8月10日股東同意書，確有
    行使偽造私文書之行為，已詳述如前，即難認為反訴被告提
    起本件自訴全然無因。雖然反訴被告其餘事實，指稱反訴人
    另構成詐欺取財、行使偽造私文書、使公務員登載不實等罪
    為本院所不採，然其主張該等事實請求法院裁判，無非在求
    法院判明是非曲直，據前判決意旨，自不構成誣告罪。此外
    ，復查無其他積極證據證明反訴被告確有反訴人所指誣告犯
    行，因不能證明反訴被告犯罪，自應為反訴被告無罪判決之
    諭知。
據上論斷，應依刑事訴訟法第299條第1項前段、第343條、第339
條、第301條第1項，刑法第210條、第216條、第41條第1項前段
，罰金罰鍰提高標準條例第1條前段、第2條，判決如主文。
中    華    民    國    95    年    6     月    22    日
                  刑事第六庭審判長法  官  周占春
                                  法  官  林孟皇
                                  法  官  趙子榮
上正本證明與原本無異。
如不服本判決，應於判決送達後10日內向本院提出上訴狀（應抄
附繕本）。告訴人或被害人如對於本判決不服者，應具備理由請
求檢察官上訴，其上訴期間之計算係以檢察官收受判決正本之日
期為準。
                                  書記官  陳怡君
中    華    民    國    95    年    6     月    22    日
附錄本案論罪科刑法條全文：
中華民國刑法第210條
(偽造變造私文書罪)
偽造、變造私文書，足以生損害於公眾或他人者，處5年以下有
期徒刑。
中華民國刑法第216條
(行使偽造變造或登載不實之文書罪)
行使第210條至第215條之文書者，依偽造、變造文書或登載不實
事項或使登載不實事項之規定處斷。


司法院資訊處製作；財團法人民間司法改革基金會備份。
